【裁判字號】    93,訴緝,200
【裁判日期】    950428
【裁判案由】    偽造文書等
【裁判全文】
臺灣板橋地方法院刑事判決             93年度訴緝字第200號
公  訴  人  臺灣板橋地方法院檢察署檢察官
被      告  甲○○
上列被告因偽造文書等案件，經檢察官提起公訴（91年度偵字第
3554號），本院判決如下：
    主  文
甲○○共同變造國民身分證，足以生損害於公眾，處有期徒刑肆
月，如易科罰金以佰元折算壹日，扣案之變造國民身分證壹張
沒收。
    事  實
一、甲○○與謝明宗（業經本院判處有期徒刑四月，如易科罰金
    以三百元折算一日確定）基於變造國民身分證之犯意聯絡，
    於民國89年5 月間某日，在臺北縣土城市○○路甲○○之租
    屋處，由甲○○提供其國民身分證，而由謝明宗將其照片換
    貼於甲○○國民身分證之照片欄，足以生損害於戶政機關對
    於身分資料管理之正確性。
二、案經臺灣板橋地方法院檢察署檢察官自動檢舉偵查起訴。
    理  由
一、訊據被告甲○○矢口否認有何偽造文書犯行，辯稱：伊與謝
    明宗於89年4 月14日一起去華信銀行天母分行開戶後，伊與
    謝明宗一起去板橋後火車站的某家旅社投宿，後來謝明宗在
    旅社內休息，伊外出買衣服褲子，經過2 、3 小時後，謝明
    宗與另一位友人陳志祥一起去臺北縣土城市○○路的一家便
    利商店找伊，謝明宗說在旅社時遇警察臨檢，警察將伊黑色
    包包裡面的身分證及機車駕駛執照拿走了。後來過了約1 、
    2 個月，伊到位於臺北縣三峽鎮○○路75巷34號5 樓之2 伊
    母親住處時，伊母親說伊的身分證被人寄到該處郵筒，並將
    身分證拿給伊，伊才看到身分證上貼謝明宗的照片云云。經
    查，上揭犯罪事實，業據共同被告謝明宗於本院審理時供述
    明確（見本院91年9 月25日、91年10月23日訊問筆錄），且
    有扣案之甲○○國民身分證一張（貼附謝明宗之照片）在卷
    可稽（附於臺灣板橋地方法院檢察署90年度偵緝字第164 號
    卷第51頁）。被告甲○○雖一再稱是有人將其國民身分證寄
    到其母親位於三峽鎮○○路75巷34號5 樓之2 處之郵筒（見
    本院91年9 月25日、91年10月23日訊問筆錄、94年12月27日
    審判筆錄），但查，上開國民身分證之背面僅記載被告甲○
    ○住在「臺北縣三峽鎮○○路○段276 巷102 弄18之1 號」
    ，怎可能有人將該國民身分證寄至三峽鎮○○路75巷34號5
    樓之2 處？是被告甲○○所辯殊不可取，應以共同被告謝明
    宗所述較為可採，從而，事證明確，被告甲○○之犯行洵堪
    認定。
二、核被告甲○○所為，係犯刑法第212 條之變造特種文書罪。
    被告甲○○與謝明宗二人就上開犯行，彼此間有犯意聯絡及
    行為分擔，均為共同正犯。爰審酌被告之素行狀況、犯罪動
    機、手段、目的、所生危害及犯罪後態度等一切情狀，量處
    如主文所示之刑。查被告本案行為後，刑法第41條於90年1
    月10日修正公布，同年月12日生效，原條文修正為第41條第
    1 項前段，並將得易科罰金之罪，從「犯最重本刑為三年以
    下有期徒刑以下之刑之罪」，修正為「犯最重本刑為五年以
    下有期徒刑以下之刑之罪」，因本件被告所犯之罪本即為「
    最重本刑三年以下有期徒刑以下之刑之罪」，適用新法對於
    行為人並無不利，依刑法第2 條第1 項前段之規定，本件應
    適用修正後之現行刑法第41條第1項 前段條文，併就被告上
    開所量處之刑，諭知易科罰金之折算標準。扣案之變造國民
    身分證一張，為被告甲○○所有因犯罪所得之物，爰依刑法
    第38條第1 項第3 款規定予以宣告沒收。
三、公訴意旨另以：被告甲○○與謝明宗基於犯意之聯絡，共同
    於89年4 月14日至同年月27日前之某時，在不詳處所，明知
    不實，另由謝明宗擅自將被告甲○○本人之駕駛執照換貼謝
    明宗之照片後，嗣由謝明宗於同年月27日，執持上述變造之
    駕駛執照影本乙枚，訛以被告甲○○名義，填載行動電話服
    務申請書、同意書各乙份，透過臺北市○○○路159 號1 樓
    匯豐通訊行，向臺灣大哥大股份有限公司（以下簡稱臺灣大
    哥大公司）申請0000000000號行動電話門號，致使臺灣大哥
    大公司因而陷於錯誤，同意開通上該門號供其使用，而後被
    告甲○○、謝明宗二人並輪流使用上該門號對外通信使用，
    藉此牟得免繳電信費用新臺幣（下同）二萬二千九百三十一
    元之不法利益，因認被告甲○○就此等部分亦涉犯刑法第21
    6 條、第212 條之行使變造特種文書罪、第339 條第2 項之
    詐欺得利罪嫌。經查：
  (一)訊之共同被告謝明宗堅稱其記得只有將被告甲○○之國民身
    分證換貼其照片，未將被告甲○○之駕駛執照換貼照片等語
    ，而查，經本院函請臺灣大哥大公司將0000000000號行動電
    話號碼於89年4 月27日申請時之申請書及所附駕駛執照影本
    檢送本院，依卷附之該被告甲○○駕駛執照影本顯示其照片
    欄顏色深黑，完全無法辨識係何人之照片，此外，復查無其
    他任何證據足資證明被告甲○○、謝明宗有將甲○○之駕駛
    執照換貼謝明宗照片之事實，是公訴意旨指被告甲○○就此
    部分亦涉犯刑法第216 條、第212 條之行使變造特種文書罪
    嫌，尚嫌無憑。
  (二)本件既無從證明謝明宗於89年4 月27日時係持變造之被告甲
    ○○駕駛執照影本向臺灣大哥大公司申請0000000000號行動
    電話號碼，而縱使申請時所填寫之申請書是由謝明宗代被告
    甲○○簽名，但公訴意旨既認申請上開行動電話號碼係謝明
    宗與被告甲○○之共同意思，則謝明宗代被告甲○○在申請
    書上簽名，自是已獲被告甲○○之授權，難認以被告甲○○
    之名義為申請有何向臺灣大哥大公司施用詐術之情事。而上
    揭申請行動電話號碼時，已繳交設定費六百元及保證金二千
    九百元，此亦有臺灣大哥大公司91年10月3 日法警09132809
    號函一件在卷可按，至於上揭申請行動電話號碼後，如有積
    欠通話費用未繳納，應屬民事債務不履行之問題，要難遽認
    被告甲○○有何詐欺得利之犯行。故此部分亦不能證明被告
    甲○○犯罪，然因公訴意旨認此等部分（即(一)(二)部分）與前
    開論處罪刑部分有實質上一罪或牽連犯之裁判上一罪關係，
    基於審判不可分原則，爰均不另為無罪之諭知，附此敘明。
據上論斷，應依刑事訴訟法第299 條第1 項前段，刑法第2 條第
1 項前段、第28條、第212 條、第41條第1 項前段、第38條第1
項第3 款，罰金罰鍰提高標準條例第1 條前段、第2 條，判決如
主文。
本案經檢察官黃仙宜到庭執行職務。
中    華    民    國    95    年    4     月    28    日
                  刑事第十三庭  審判長法  官  戴嘉清
                                      法  官  林晏鵬
                                      法  官  陳信旗
以上正本證明與原本無異。
如不服本判決，應於判決送達後10日內，向本院提出上訴狀。（
須附繕本）
                                      書記官  林文達
中    華    民    國    95    年    5     月    3     日
附錄本案論罪科刑法條全文：
刑法第212 條
偽造、變造護照、旅券、免許證、特許證及關於品行、能力服務
或其他相類之證書、介紹書，足以生損害於公眾或他人者，處一
年以下有期徒刑、拘役或三百元以下罰金。


司法院資訊處製作；財團法人民間司法改革基金會備份。
